臺灣彰化地方法院刑事判決
                                    110年度交易字第327號
公  訴  人  臺灣彰化地方檢察署檢察官 
被      告  游東森


上列被告因過失傷害案件，經檢察官提起公訴（110年度偵字第4
753號），本院判決如下：
    主    文
游東森犯過失傷害罪，處有期徒刑肆月，如易科罰金，以新臺幣
貳仟元折算壹日。
    犯罪事實
一、游東森於民國109年4月12日15時19分許，駕駛車牌號碼000-
    0000號自用小客車，沿彰化縣大村鄉中山路3段2巷由南往北
    方向行駛，行至該巷與無名橋之無號誌的交岔路口時，本應
    注意行經無號誌之交岔路口應減速慢行，作隨時停車之準備
    ，而依當時天候晴、日間自然光線、柏油路面乾燥、無缺陷
    、無障礙物且視距良好，並無不能注意之情事，詎游東森竟
    疏未注意減速即貿然進入上開路口，適蔡進利騎乘車牌號碼
    000-000號普通重型機車，沿上揭無名橋由西往東方向行駛
    ，亦行至該路口而疏未注意其為左方車，應暫停讓屬右方車
    之游東森先行，即貿然進入該路口，致2車閃煞不及發生碰
    撞，蔡進利因此人車倒地，受有外傷性第八胸椎彎曲伸展型
    骨折、雙側肋膜積水之傷害。
二、案經蔡進利委由蔡麗華訴由臺灣彰化地方檢察署偵查起訴。
    理    由
甲、證據能力部分：
    本判決下列所引用以認定被告犯罪事實之供述及非供述證據
    ，被告或同意證據能力（本院卷第43頁），或未於言詞辯論
    終結前聲明異議，復查無不法取得之違法情事，並為證明犯
    罪事實存否所必要，及經本院踐行合法調查證據程序，是認
    均具有證據能力。
乙、認定犯罪事實所憑之證據及理由： 
一、上揭交通碰撞事故之發生經過，告訴人蔡進利因此受有前揭
    傷害等事實，為被告自承在卷，核與證人兼告訴人蔡進利於
    警方交通事故談話紀錄（下稱警詢）中證述車禍發生經過之
    情節，大致相符，並有現場監視器錄影畫面擷圖、彰化基督
    教醫療財團法人員林基督教醫院（下稱員基）出具之診斷書
    、彰化縣警察局員林分局109年10月23日員警分五字第10900
    31411號函及所附之道路交通事故現場圖、道路交通事故調
    查報告表㈠、㈡－1、現場照片（偵卷第14至15頁反面、他卷第
    8、19、21至22頁反面、25至35頁、本院卷第63至71頁）在
    卷可憑，且經本院當庭勘驗現場監視器錄影光碟屬實，製有
    勘驗筆錄（本院卷第53至54頁）、現場監視器錄影畫面擷圖
    存卷可佐，堪認被告此等部分之自白與事實相符，應可認定
    。
二、被告雖於本院辯稱其行至肇事路口，有注意減速云云。然經
    本院當庭勘驗現場監視器錄影光碟所示，並未見被告進入肇
    事路口時有何減速，兩車即在路口發生碰撞，有卷附本院勘
    驗筆錄可按（本院卷第54頁），且被告也一度承認自己有未
    減速慢行，作隨時停車準備之過失（本院卷第42頁），堪認
    被告上開辯解，純屬事後卸責之詞，並無可採。
三、按車輛行經無號誌之交岔路口，應減速慢行，作隨時停車之
    準備，道路交通安全規則第93條第1項第2款訂有明文。查被
    告駕駛汽車自應注意並遵守前揭規定，且當時天候晴、日間
    自然光線、柏油路面乾燥、無缺陷、無障礙物且視距良好，
    有前揭道路交通事故調查報告表㈠在卷可參，並無不能注意
    之情事，詎其行駛至肇事路口，竟疏未注意減速慢行，作隨
    時停車準備，即貿然進入路口，致其所駕車輛與告訴人所騎
    之機車發生碰撞，造成告訴人受有前揭傷害，被告就本件車
    禍事故之發生，顯有過失至明。又本件經交通部公路總局臺
    中區監理所彰化縣區車輛行車事故鑑定會（下稱鑑定會）鑑
    定車禍之責任歸屬，鑑定意見認為：被告駕駛自用小客車，
    行經無號誌交岔路口，疏未減速慢行，作隨時停車之準備，
    為肇事次因；告訴人駕駛普通重型機車，行至無號誌交岔路
    口，左方車未暫停讓右方車先行，為肇事主因（無駕照駕車
    亦違反規定）等情，有交通部公路總局臺中區監理所109年1
    2月24日彰鑑字第1090338354號函及所附之鑑定會彰化縣區0
    000000案鑑定意見書（下稱鑑定意見書）在卷可參（他卷第
    47至50頁），亦同本院所認被告具有前揭過失。雖告訴人騎
    機車至肇事路口，亦疏未注意其為左方車，應暫停讓屬右方
    車而有優先路權之被告先行通過，而與有過失，其為肇事主
    因，被告為肇事次因，然仍無解於被告就本件車禍具有過失
    之事實。此外，被告之過失駕車行為，致發生本件車禍，造
    成告訴人受有前揭傷害之結果，其過失駕車行為與告訴人受
    傷之結果間，復有相當因果關係。是被告過失傷害犯行堪以
    認定，事證明確，應依法論科。
四、檢察官起訴固認被告亦有疏未注意車前狀況，以隨時採取必
    要安全措施之過失。然查，車禍事故前，被告與告訴人行駛
    之道路不同，行向亦不同，碰撞前告訴人並非行駛於被告之
    前方，兩人均是適進入肇事路口時發生碰撞，車禍事故係因
    告訴人未暫停禮讓被告即進入肇事路口，以及被告未減速慢
    行，作隨時停車之準備，即貿然進入路口所致，已如前述，
    是尚難認車禍是肇因於被告未注意車前狀況以隨時採取必要
    安全措施之過失所致，附此敘明。　
五、核被告所為，係犯刑法第284條前段之過失傷害罪。其於肇
    事後，於具有偵查犯罪職權之機關或個人發覺其本件肇事犯
    行前，即主動向到現場處理之警員坦承其為肇事者，有道路
    交通事故肇事人自首情形紀錄表在卷可憑（他號卷第37頁反
    面），嗣並接受裁判，乃符合刑法第62條前段自首規定之要
    件，爰酌情依該規定減輕其刑。檢察官雖以：被告與告訴人
    和解時，答應要將受託代告訴人收受之保險公司給付的保險
    金（即被告與告訴人約定之和解金）23萬元支付給告訴人，
    然卻遲未支付給告訴人，且否認犯行等情，而主張被告並非
    真心悔悟，不應適用自首減輕其刑之規定等語。然查，被告
    雖有檢察官所稱上情，此經告訴代理人蔡麗華到庭陳明，並
    為被告所是認（本院卷第44頁），且有雙方簽立之和解書、
    和解保險金支付約定書（他卷第6至7頁）在卷可參，而有不
    該，然考量其於肇事後留在現場、未移動車輛，並等候警察
    到場處理，避免告訴人傷害擴大，協助釐清車禍發生經過，
    雖事後未依約交付和解金，然也曾積極與告訴人達成和解，
    其於本院即使否認過失，亦為訴訟上權利之正當行使，是尚
    難認其完全沒有悔悟之情，予以適用自首減輕其刑之規定，
    尚無不合。　　
六、爰以行為人之責任為基礎，審酌被告駕車疏忽肇致車禍事故
    發生，致告訴人因此受傷，所為應予非難，並斟酌車禍發生
    經過、被告之過失程度及告訴人與有過失、被告之犯罪動機
    、目的、手段、犯罪所生損害、及其並非故意犯罪、犯後坦
    承事發經過並一度承認過失，惟雖與告訴人達成和解，然卻
    未依約將保險公司要賠付給告訴人而暫匯至其帳戶之款項交
    給告訴人，等同其自己並未給付和解金給告訴人之犯後態度
    ，亦應充分考量、及審酌告訴代理人對於刑度之意見（本院
    卷第60頁）、被告自陳：我國中畢業，沒有專長及證照，離
    婚，小孩均成年，我獨居住在父親的房子，目前受僱當貨車
    司機，有聯結車駕照，每月收入約4萬元，沒有欠債等語之
    智識程度、家庭生活及經濟狀況、暨檢察官當庭請求從重量
    處被告有期徒刑7月，尚嫌過重等一切情狀，爰量處如主文
    所示之刑，並依刑法第41條第1項前段規定，諭知易科罰金
    之折算標準。
據上論斷，依刑事訴訟法第299條第1項前段，判決如主文。
本案經檢察官吳曉婷提起公訴，檢察官廖偉志到庭執行職務。
中　　華　　民　　國　　110 　年　　8 　　月　　30　　日
                   刑事第五庭        法  官  吳芙如
以上正本證明與原本無異。
如不服本判決應於收受判決後20日內向本院提出上訴書狀，並應
敘述具體理由。其未敘述上訴理由者，應於上訴期間屆滿後20日
內向本院補提理由書(均須按他造當事人之人數附繕本)「切勿逕
送上級法院」。
告訴人或被害人對於判決如有不服具備理由請求檢察官上訴者，
其上訴期間之計算係以檢察官收受判決正本之日期為準。
中　　華　　民　　國　　110 　年　　8 　　月　　30　　日
                                    書記官  林盛輝

附錄本案論罪科刑法條全文：
中華民國刑法第284條
因過失傷害人者，處1年以下有期徒刑、拘役或10萬元以下罰金
；致重傷者，處3年以下有期徒刑、拘役或30萬元以下罰金。